臺灣板橋地方法院民事裁定　　　　　　 100年度事聲字第70號
異　議　人
即 債 權人　○○公司
法定代理人　○○○
相　對　人　
即 債 務人　○○○　
上列異議人對於本院司法事務官於民國100 年3 月3 日所為100
年度司裁全字第○○號假扣押裁定提出異議，本院裁定如下：
    主  文
異議駁回。
    理  由
一、按當事人對於司法事務官處理事件所為之終局處分，得於處
    分送達後10日之不變期間內，以書狀向司法事務官提出異議
    。司法事務官認前項異議有理由時，應另為適當之處分；認
    異議為無理由者，應送請法院裁定之。法院認第1 項之異議
    為有理由時，應為適當之裁定；認異議為無理由者，應以裁
    定駁回之。民事訴訟法第240 條之4 第1 項至第3 項分別定
    有明文。本件異議人就本院司法事務官於民國100 年3 月3
    日以100 年度司裁全字第322 號所為駁回異議人聲請假扣押
    之裁定，聲明不服而提出異議，司法事務官認其異議無理由
    而送請本院裁定，核與上開條文規定及意旨相符，先予敘明
    。
二、異議意旨略以：緣相對人與異議人簽立不動產委託銷售契約
    書，而異議人代尋之買方即第三人李素雲願購買相對人之房
    屋，並支付定金新台幣（下同）20萬元及簽署購屋承諾書、
    附停止條件定金委託書，異議人則代理相對人收取定金，依
    專任委託銷售契約書第4 條第1 項約定，買方同意相對人之
    銷售條件而簽署購屋承諾書者，毋庸經相對人簽認，買賣契
    約已有效成立。嗣異議人通知李○○與相對人簽約，詎相對
    人避不見面，李素雲爰依專任委託銷售契約書第4 條第3項
    、購屋承諾書第2 條第5 項等約定，要求賠償，造成異議人
    損失。頃聞相對人有另尋其他價金較高之買方，且相對人債
    務繁多，有過戶之虞，恐有日後不能強制執行或甚難執行之
    虞，異議人願供擔保，請准宣告假扣押，爰依法聲明異議等
    語。
三、按債權人就金錢請求或得易為金錢請求之請求，欲保全強制
    執行者，得聲請假扣押；假扣押非有日後不能強制執行或甚
    難執行之虞者，不得為之；請求及假扣押之原因，應釋明之
    ；前項釋明如有不足，而債權人陳明願供擔保或法院認為適
    當者，法院得定相當之擔保，命供擔保後為假扣押，民事訴
    訟法第522 條第1 項、第523 條第1 項、第526 條第1 項、
    第2 項分別定有明文。所謂「請求之原因事實」，即本案請
    求所由發生之原因事實。所謂「假扣押之原因」，指債權人
    日後有不能強制執行或甚難執行之虞，或應在外國為強制執
    行之情形，例如債務人浪費財產，增加負擔，或就其財產為
    不利益之處分，將成為無資力之狀態，或將移住遠地、逃匿
    無蹤、隱匿財產等是（最高法院19年抗字第232 號判例參照
    ）。再依民事訴訟法第526 條第2 項修正理由為：「依原第
    2 項規定，債權人得供擔保以代釋明，惟債權人聲請假扣押
    ，應使法院信其請求及假扣押之原因大致為正當，故仍應盡
    其釋明責任。然其釋明如有不足，為補強計，於債權人陳明
    就債務人可能遭受之損害願供擔保並足以補釋明之不足，或
    於法院認以供擔保可補釋明之不足並為適當時，法院均可斟
    酌情形定相當之擔保，命債權人供擔保後為假扣押，爰修正
    第2 項」，是債權人就「請求」及「假扣押之原因」均有釋
    明之責，必待已提出釋明而仍尚有不足時，始得裁定命供擔
    保後准許假扣押。又按證明與釋明在構成法院之心證上程度
    未盡相同，所謂證明者，係指當事人提出之證據方法，足使
    法院產生堅強之心證，可以完全確信其主張為真實而言，與
    釋明云者，為當事人提出之證據未能使法院達於確信之程度
    ，僅在使法院得薄弱之心證，信其事實上之主張大概為如此
    者有間（最高法院95年台抗字第386 號裁定意旨參照）。
四、本件異議人聲請就相對人之財產在20萬元之範圍內為假扣押
    裁定，固據提出專任委託銷售契約書、購屋承諾書、確認書
    、附停止條件定金委託書、板橋江翠郵局第○○號存證信函
    、本院100 年1 月27日板院輔99司執宇字第○○號拍賣公告
    等件影本為證。查，據異議人提出之確認書第11條、附停止
    條件定金委託書第3 條約定所示，買方選擇使用「附停止條
    件定金委託書」，而附停止條件定金於賣方（即相對人）同
    意依該委託書條件出售並於該委託書上簽認時，始生定金效
    力（見本院100 年度司裁全字第○○號卷第16、17頁）。惟
    查，該委託書下方之賣方簽認欄為空白狀態，未見賣方（即
    相對人）簽名或蓋章（見前揭卷第17頁），則依上開約定，
    相對人既未於附停止條件定金委託書上簽名或蓋章，難認已
    生定金效力而認買方與相對人間買賣契約確已成立。退萬步
    言，縱依專任委託銷售契約書第4 條第1 項，買方同意相對
    人之銷售條件而簽署購屋承諾書者，毋庸經相對人簽認，買
    賣契約已有效成立之約定，而認買方李素雲與相對人間之買
    賣契約已然成立，惟按專任委託銷售契約書第4 條第3 項、
    購屋承諾書第5 條等約定，得請求相對人加倍返還定金者，
    係買方即訴外人李○○，亦非異議人，故難認異議人已就假
    扣押「請求之原因」為一定之釋明。此外，異議人復據本院
    100 年1 月27日板院輔99司執宇字第○○號拍賣公告資料，
    陳稱恐有日後不能強制執行或甚難執行之虞云云，然查，本
    院之拍賣公告僅得證明相對人原欲售予買方李素雲之房屋有
    拍賣之情事，無法證明相對人究有何浪費財產、增加負擔或
    將其財產為不利益處分，致達於無資力狀態，或有將移住遠
    方或逃匿等情事，亦難認異議人已就「假扣押原因」為一定
    之釋明。從而，異議人雖陳明願供擔保以為釋明，惟依前開
    說明，異議人未就「請求之原因」及「假扣押之原因」提出
    釋明，本件聲請仍於法不合，不應准許。準此，本院司法事
    務官裁定駁回異議人假扣押之聲請，於法核無不合，異議意
    旨指摘原裁定不當，求予廢棄，為無理由，應予駁回。
五、結論：本件聲明異議為無理由，依民事訴訟法第240 條之4
    第3 項後段，裁定如主文。
中    華    民    國   100    年    3     月    28    日
                  民事第一庭    法  官  陳翠琪
以上正本證明與原本無異
如不服本裁定應於送達後10日內向本院提出抗告狀，並應繳納抗
告費新台幣1,000 元 
中    華    民    國   100    年    3     月    29    日
                                書記官  簡曉君